臺灣臺北地方法院刑事判決
110年度訴字第1046號
公  訴  人  臺灣臺北地方檢察署檢察官
被      告  何宇培


義務辯護人  匡伯騰律師                    
上列被告因違反毒品危害防制條例案件，經檢察官提起公訴（11
0年度偵字第26675號），本院判決如下：
    主  文
何宇培販賣第二級毒品，處有期徒刑壹年拾月。
未扣案之犯罪所得新臺幣貳仟元，沒收之，於全部或一部不能沒
收或不宜執行沒收時，追徵其價額。
    事  實
一、何宇培明知安非他命係毒品危害防制條例所管制之第二級毒
    品，依法不得販賣，仍基於販賣第二級毒品之犯意，於民國
    110年7月27日下午5時許，在新北市○○區○○○路000號統一超
    商前，以新臺幣（下同）2,000元之價格，販賣第二級毒品
    甲基安非他命1公克予彭士杰。嗣彭士杰於110年9月12日晚
    間8時10分許為警搜索，於其住處查獲安非他命吸食器1組、
    殘渣袋2個；何宇培亦於同日晚間11時10分許，為警拘提，
    始查悉上情。
二、案經新北市政府警察局淡水分局報告臺灣臺北地方檢察署（
    下稱臺北地檢署）檢察官偵查後提起公訴。
    理  由
壹、程序部分
一、「被告以外之人於審判外之言詞或書面陳述，除法律有規定
    者外，不得作為證據」；又「被告以外之人於審判外之陳述
    ，雖不符同法第159條之1至第159條之4之規定，而經當事人
    於審判程序同意作為證據，法院審酌該言詞陳述或書面陳述
    作成時之情況，認為適當者，亦得為證據；而當事人、代理
    人或辯護人於法院調查證據時，知有第159條第1項不得為證
    據之情形，而未於言詞辯論終結前聲明異議者，視為有前項
    之同意」，刑事訴訟法第159條第1項、第159條之5分別定有
    明文。查本件當事人就本判決所引用審判外之言詞或書面陳
    述之證據能力，於本院審判期日中均未爭執，且迄至言詞辯
    論終結前亦未聲明異議，本院審酌該等具有傳聞證據性質之
    證據，其取得過程並無瑕疵或任何不適當之情況，應無不宜
    作為證據之情事，認以之作為本案之證據，應屬適當，依刑
    事訴訟法第159條之5之規定，自得作為證據。
二、本案其餘認定犯罪事實之非供述證據，查無違反法定程序取
    得之情，依刑事訴訟法第158條之4反面解釋，亦具證據能力
    。　　
貳、實體部分
一、認定犯罪事實所憑之證據及理由
  ㈠訊據被告就犯罪事實於警詢、偵訊、本院準備程序及審理時
    坦承不諱（見臺北地檢署110年度偵字第26675號卷，下稱第
    26675號偵查卷，第13至19頁、第119至123頁；本院卷第44
    、85頁），核與證人彭士杰、黃家玲之證述相符（見第2667
    5號偵查卷第21至27頁、第29至34頁、第101至106頁），並
    有被告與黃家玲即暱稱「小笨」之對話訊息截圖、現場監視
    器畫面照片、證人彭士杰自願受搜索同意書、搜索扣押筆錄
    暨扣押物品目錄表、臺北榮民總醫院毒品成分鑑定書（一）
    、（二）等件在卷足佐（見第26675號偵查卷第41至47頁、
    第65至71頁、第127至128頁、第223至249頁），足認被告上
    開任意性之自白，核與事實相符，堪予採憑。
  ㈡毒品危害防制條例第4條規定之販賣毒品罪，係以行為人意圖
    營利而為販入或賣出毒品，為其要件；販賣毒品行為之處罰
    基礎，主要在於行為人將持有之毒品讓與他人使之擴散，並
    取得對價；與販賣規模、動機無涉（最高法院109年度台上
    字第2508號判決意旨參照）。經查，被告先以2,000元向上
    游蕭源宏購買1公克之甲基安非他命，嗣扣除自己吸食的數
    量後，再將剩餘毒品販賣與彭士杰，藉此賺取其自身要吸食
    的數量，業據被告自承明確（見第26675號偵查卷第120頁）
    ，亦即，被告係將不足1公克之甲基安非他命以2,000元販賣
    予彭士杰，足認被告確有藉由販賣本案毒品而取得利益之營
    利意圖甚明。
  ㈢綜上，本案事證已臻明確，被告前開犯行堪以認定，應予依
    法論科。　
二、論罪科刑
　㈠論罪部分　
　　按甲基安非他命為毒品危害防制條例第2條第2項第2款所規
    定之第二級毒品，依法不得持有、販賣。核被告就所為，係
    犯毒品危害防制條例第4條第2項之販賣第二級毒品罪。被告
    販賣甲基安非他命前持有甲基安非他命之低度行為，應為販
    賣之高度行為所吸收，不另論罪。
　㈡刑之加重部分
　　被告①因違反毒品危害防制條例案件經本院以108年度簡字第
    270號判決判處有期徒刑2月確定；②因違反毒品危害防制條
    例案件經本院以108年度簡字第178號判決判處有期徒刑2月
    確定；③因違反毒品危害防制條例案件經本院以108年度簡字
    第336號判決判處有期徒刑2月確定，前開①至③案件經本院以
    108年度聲字第623號裁定定應執行有期徒刑5月確定，並於1
    08年8月18日執行完畢等情，有臺灣高等法院被告前案紀錄
    表1份在卷可考，被告於受有期徒刑之執行完畢後，5年以內
    故意再犯本件有期徒刑以上之罪，為累犯，依司法院大法官
    解釋第775號所示，為避免發生罪刑不相當之情形，法院就
    該個案依該解釋意旨，裁量是否加重最低本刑。本院審酌上
    開所示之罪均為施用第二級毒品罪，與本案所犯販賣第二級
    毒品罪之罪質相異，犯罪手段、動機亦屬有別，難認本案犯
    行具有特別惡性，亦不足認其有對刑罰反應力薄弱之情。徵
    諸被告本案犯行之具體犯罪情節，於其所犯販賣第二級毒品
    罪之法定刑度範圍內，審酌各項量刑事由後，已足以充分評
    價被告所應負擔罪責，尚無加重必要，爰裁量不予加重其刑
    ，以符罪刑相當原則及比例原則。
　㈢刑之減輕部分　
    ⒈被告有毒品危害防制條例第17條第1項減刑規定之適用：
      ⑴毒品危害防制條例第17條第1項規定：「犯第4條至第8 
        條、第10條或第11條之罪，供出毒品來源，因而查獲其
        他正犯或共犯者，減輕或免除其刑」。由該規定可知，
        須因被告詳實供出毒品來源之具體事證，因而使有偵查
        犯罪職權之公務員知悉而對該毒品來源發動偵查或調查
        ，並因而查獲與被告被訴之各該違反毒品危害防制條例
        犯行有直接關聯之毒品來源，始得適用上開規定減免其
        刑（最高法院104 年度台上字第1134號判決意旨參照）
        。
      ⑵經查，被告經警查獲後，其於警詢中供出其所販賣之毒
        品來源為蕭源宏，並提供其與蕭源宏之微信暱稱（見第
        26675號偵查卷第17至18頁），本案因而查獲蕭源宏到
        案並移請臺北地檢署偵辦，有新北市政府警察局淡水分
        局111年2月16日新北警淡刑字第1114326481函文暨檢附
        之刑事案件報告書附卷可參（見本院卷第101至105頁）
        。是被告於本案販賣第二級毒品之犯行後，確有供出毒
        品來源，客觀上已足確認蕭源宏所販賣第二級毒品之情
        事，自有毒品危害防制條例第17條第1項之適用。又本
        院審酌被告所為本案犯行之犯罪情節、犯罪所生危害及
        其指述來源所能防止杜絕毒品氾濫之程度等情狀，認不
        宜免除其刑，爰依毒品危害防制條例第17條第1項規定
        減輕其刑。
　　⒉被告有毒品危害防制條例第17條第2項減刑規定之適用：
　　　犯第4條至第8條之罪於偵查及歷次審判中均自白者，減輕
      其刑，毒品危害防制條例第17條第2項定有明文。又毒品
      危害防制條例第17條第2項規定，係為鼓勵是類犯罪行為
      人自白、悔過，並期訴訟經濟、節約司法資源而設。一般
      而言，固須於偵查及審判中皆行自白，始有適用，缺一不
      可。但所謂「自白」，係指被告承認自己全部或主要犯罪
      事實之謂。其承認犯罪事實之方式，並不以出於主動為必
      要，即或經由偵、審機關之推究訊問而被動承認，亦屬自
      白。此與「自首」須於尚未發覺犯人之前，主動向有偵查
      犯罪權限之公務員或機關陳述其犯罪事實，進而接受裁判
      者不同（最高法院100年度台上字第3692號判決意旨參照
      ）。經查，被告於偵查中已坦承其本件販賣第二級毒品犯
      行，經檢察官提起公訴後，復於本院準備程序中及審理時
      ，就其前揭犯行亦皆坦承不諱（見第26675號偵查卷第13
      至19頁、第119至123頁；本院卷第44、85頁），應適用毒
      品危害防制條例第17條第2項規定予以減刑。
　　⒊被告無刑法第59條減刑規定之適用：
　　　⑴按刑法第59條規定之酌量減輕其刑，必須犯罪另有特殊
        之原因與環境，在客觀上足以引起一般同情，認為即使
        予以宣告法定最低度刑，猶嫌過重者，始有其適用。此
        所謂法定最低度刑，固包括法定最低本刑；惟遇有其他
        法定減輕之事由者，則應係指適用其他法定減輕事由減
        輕其刑後之最低度刑而言。倘被告別有法定減輕事由者
        ，應先適用法定減輕事由減輕其刑後，猶認其犯罪之情
        狀顯可憫恕，即使科以該減輕後之最低度刑仍嫌過重者
        ，始得適用刑法第59條規定酌量減輕其刑（最高法院10
        0年度台上字第744號判決意旨參照）。
　　　⑵第二級毒品甲基安非他命若長期使用會產生耐受性及心
        理依賴性，並對身體健康有負面影響，例如造成記憶、
        學習及認知能力減退等，販賣第二級毒品行為，不僅直
        接戕害購毒者身心健康，對施用毒品者之家庭帶來負面
        影響，並有滋生其他犯罪之可能，對社會所生危害程度
        非輕，倘遽予憫恕而依刑法第59條規定減輕其刑，除對
        其個人難收改過遷善之效，無法達到刑罰特別預防之目
        的外，亦易使其他販毒者心生投機、甘冒風險繼續販毒
        ，無法達到刑罰一般預防之目的。另考量被告除本案販
        賣第二級毒品甲基安非他命之犯行外，另自陳有販賣毒
        品咖啡包之情事（見臺北地檢署110年度他字第8636號
        卷，下稱第8636號偵查卷，第41至43頁），且販賣第二
        級毒品最輕法定本刑為10年以上有期徒刑，被告所為依
        毒品危害防制條例第17條第1、2項減輕其刑後，已難認
        有何情輕法重之處，客觀上亦未足引起一般同情，並無
        適用刑法第59條規定酌減其刑之餘地。
　　　⒋從而，被告本案犯行同時有毒品危害防制條例17條第1項
        、第2項減輕其刑規定之適用，應依刑法第70條、第71
        條第2項，先依較少之數減輕後，遞減輕之。　　　
    ㈣爰以行為人之責任為基礎，審酌被告應深知毒品危害社會
      秩序甚鉅，竟為謀一己私利，基於營利之目的販賣甲基安
      非他命予他人，所為非但漠視法令禁制，更造成毒品之擴
      散流通，對於社會治安影響非淺，實屬不該，惟其犯後始
      終坦認犯行，兼衡被告販賣之對象為1人、販賣次數1次、
      犯罪之動機、目的及手段、販毒所得2,000元，以及犯罪
      所生之危害，併參酌其自陳學歷為國中畢業，有癲癇方面
      之精神疾病、目前在市場工作，家庭經濟狀況普通、無須
      扶養之親屬、目前已積極就醫戒治毒癮並提出就診紀錄等
      一切情狀（見本院卷第69至71頁、第87至88頁），量處如
      主文所示之刑。
三、沒收
　　「犯罪所得，屬於犯罪行為人者，沒收之。但有特別規定者
    ，依其規定」；「前2 項之沒收，於全部或一部不能沒收或
    不宜執行沒收時，追徵其價額」，刑法第38條之1第1項、第
    3項有明文規定。又販賣毒品所得之對價，不問其中何部分
    屬於成本，何部分屬於犯罪所得之財物，應均予沒收。查被
    告自陳販賣第二級毒品甲基安非他命予彭士杰，有收受2,00
    0元現金（見偵查卷第22頁），此為被告販賣毒品之犯罪所
    得，雖未扣案，仍應依刑法第38條之1 第1項、第3項規定，
    宣告沒收，於全部或一部不能沒收或不宜執行沒收時，追徵
    其價額。
據上論斷，應依刑事訴訟法第299條第1項前段，毒品危害防制條
例第4條第2項、第17條第1項、第2項，刑法第11條、第38條之1
第1項前段、第3項，判決如主文。
本案經檢察官許文琪提起公訴，檢察官王巧玲到庭執行職務。
中　　華　　民　　國　　111 　年　　2 　　月　　23　　日
　　　　　　　　　刑事第十庭    審判長法　官  林孟皇
　　　　　　　　　                    法  官  陳采葳
　　　　　　　　　                    法  官　趙書郁
上正本證明與原本無異。
如不服本判決應於收受送達後20日內向本院提出上訴書狀，並應
敘述具體理由；其未敘述上訴理由者，應於上訴期間屆滿後20日
內向本院補提理由書（均須按他造當事人之人數附繕本）「切勿
逕送上級法院」。因疫情而遲誤不變期間，得向法院聲請回復原
狀。
                                       書記官  劉珈妤
　　　　　　　　　　　　　　　　　　　　　
中　　華　　民　　國　　111 　年　　2 　　月　　24　　日

附錄本案論罪科刑法條
毒品危害防制條例第4條
製造、運輸、販賣第一級毒品者，處死刑或無期徒刑；處無期徒
刑者，得併科新臺幣3千萬元以下罰金。
製造、運輸、販賣第二級毒品者，處無期徒刑或10年以上有期徒
刑，得併科新臺幣1千5百萬元以下罰金。
製造、運輸、販賣第三級毒品者，處7年以上有期徒刑，得併科
新臺幣1千萬元以下罰金。
製造、運輸、販賣第四級毒品者，處5年以上12年以下有期徒刑
，得併科新臺幣5百萬元以下罰金。
製造、運輸、販賣專供製造或施用毒品之器具者，處1年以上7年
以下有期徒刑，得併科新臺幣1百50萬元以下罰金。
前五項之未遂犯罰之。